臺灣宜蘭地方法院刑事判決　　　　　　　　　　　　　　九十三年度易字第二六號
　　公　訴　人　臺灣宜蘭地方法院檢察署檢察官
　　被　　　告　甲○○
右列被告因詐欺案件，經檢察官提起公訴（九十二年度偵緝字第一一八號），本院判
決如左：
    主  文
甲○○連續意圖為自己不法之所有，以詐術使人將本人之物交付，累犯，處有期徒刑
拾月。
    事  實
一、甲○○前因詐欺案件，經台灣板橋地方法院以八十八年易字第三○七一號判處有
    期徒刑四月確定。又犯詐欺案件，經台灣台北地方法院以九十年易緝字第一六五
    號判處有期徒刑八月，經台灣高等法院以九十年度上易字第三七七二號駁回上訴
    確定。上開二案經定執行刑為有期徒刑十月，甫於民國九十二年一月二十九日執
    行完畢出監，詎仍不知悔改，復意圖為自己不法所有，基於概括犯意，連續於：
（一）九十二年三月十日十一時許，持鐵皮屋之影印設計圖一張至宜蘭縣五結鄉四結
    村中興國小旁之工地向乙○○佯稱欲委託其按設計圖全權設計、辦理在台北縣
      林口鄉附近興建鐵皮屋之事宜，乙○○信其所言，偕甲○○前往營造廠洽商申
      請建照事宜，商談良久，甲○○藉此使乙○○陷於錯誤而信成交有望後，嗣即
      在乙○○載其前往羅東火車站之途中，向乙○○謊稱其所有之汽車故障，拋錨
      在頭城鎮○○路旁，需花費新台幣（下同）八、九千元修理，而向乙○○騙借
      款項，並言明次日攜帶身分證及相關文件前來辦理申請建照等事宜時，即行歸
      還借款，致乙○○陷於錯誤，而交付六千元與甲○○，甲○○於得手即音訊全
      無，亦未依約定返還上開款項。
（二）九十二年三月十九日十三時許，復持前揭設計圖影印本，至宜蘭縣宜蘭市○○
      路六十號丙○○所經營店面，向丙○○佯稱欲委託其全權設計、辦理在台北縣
      林口鄉長庚醫院附近興建鐵皮屋之事宜，藉此使丙○○信成交有望後，旋即向
      丙○○詐稱其所有之汽車故障，拋錨在基隆市八斗子漁港附近，需前往該處，
      而向丙○○騙借五千元，並言明次日歸還，致丙○○陷於錯誤，而交付五千元
      ，甲○○於得手後，翌日亦未如約返還上開款項。嗣因甲○○於九十二年三月
    二十日十六時三十分許，擬持上開設計圖前往宜蘭縣羅東鎮○○街一六０巷十
      六號楊春旺建築師事務所，預備向楊春旺佯稱欲委託其在桃園蓋房子，因楊春
      旺事前已得悉甲○○之詐騙行徑而報警查獲。
二、案經丙○○、乙○○告訴由宜蘭縣警察局羅東分局報請台灣宜蘭地方法院檢察署
    檢察官偵查起訴。
    理  由
一、被告甲○○矢口否認有何詐欺犯行，辯稱：確係因車輛故障，才向告訴人乙○○
    、丙○○借款。且伊向告訴人丙○○借款，係言明三日後歸還，未料翌日即遭警
    員逮捕云云。經查：
（一）右揭犯罪事實，迭據告訴人乙○○於警訊、偵查及本院審理時指證情節相符，
      復有告訴人丙○○警訊及偵查中之指訴可參。
（二）被告提出之設計圖一紙，辯稱該圖係伊要經營涮涮鍋之用，為設計師所繪草圖
      ，設計師並向伊收取五千元云云。經查，該設計圖係已設計完成之圖面，此由
      圖面詳細標示建築線、建物面積、尺寸及各隔間設施及窗戶位置即可查知。是
      該圖面應係已完成之設計圖中其中之一紙，從而，被告供稱建築師僅給伊該張
      圖面，且僅收取五千元云云，顯不可採。又被告自承該建物之用途係經營涮涮
      鍋，建物面積達四百五十坪，土地並非被告所有，係打算向地主承租，尚未訂
      立租賃契約，只付訂金二千元云云。惟查，上開土地及建物面積既達四百五十
      坪，被告欲租用土地，僅付租金二千元，已與常情不符。且租賃契約亦尚未訂
      立，足見被告所稱之經營涮涮鍋之計劃距實際完成尚有相當之差距。被告竟持
      一紙設計圖，佯稱欲委託告訴人二人興建，顯見利用告訴人認生意成交有望，
      可獲得大筆收入，而慨然允以小額之借款之心理之手法，騙取財物。
（三）另被告於警訊時供稱：「（問：你每次均稱汽車損壞，該車輛為何人所有，有
      無至修車廠修理？花費為何？）車主為我本人甲○○，車號ＩＭ─一一四六自
      小客車，還沒有去修理，沒有花費。．．．我於八十八年就沒有使用該車，一
      直到該車被拖吊到永和拖吊場之後，就沒有使用。．．．車子目前在桃園八德
      市聯愛教練場旁邊的空地。因為車子已經四年沒有使用，無法啟動，保養廠估
      價新台幣一千八百元」（見警卷第三頁）。於本院審理時又改稱，車子伊在澳
      底壞掉，當天車子從澳底拖到桃園，花費二千六百元，後來在桃園監理站報停
      用。現在放在桃園介壽路陽明高中後面，目前沒有再使用云云，與其於警訊時
  之陳述不一，其上開辯詞已難遽採。且被告所有之ＩＭ－一一四六號自用小客
      車已於八十七年六月二十二日被註銷，有車籍查驗資料一份在卷可按，核與其
      於警訊時之供述較為相符，應認其於警訊時之陳述為可採。從而，被告之車輛
      既早已無法行駛，顯無頭城鎮○○路旁，或基隆市八斗子漁港附近故障之事實
      ，足見其向告訴人乙○○、丙○○所述顯非實情，而係施用詐術之方法。
（四）又被告前曾以使人信其有資力之詐欺手法，佯稱其自用小客車遭拖吊，向陳秀
      珍、黃鳳嬌、吳玉真等人詐財等情，業經台灣板橋地方法院於八十八年八月三
      十一日以八十八年度易字第三０七一號判處被告有期徒刑四月確定。另又以同
      一方法，佯稱其所駕車輛遭拖吊，向林雙祿騙借五千元，並言明翌日即歸還所
      借等情，亦經台灣台北地方法院以九十年度易緝字第一六五號判處有期徒刑八
      月，並經台灣高等法院以九十年度上易字第三七七二號駁回上訴確定，各有上
      開判決書附卷可參。顯見被告屢以同一手法利用被害人同情或幫助他人應急之
      心行騙，所辯其車子拖錨才向告訴人乙○○、丙○○借錢乙節，實不足採信。
      本件事證明確，被告犯行堪予認定。
二、核被告所為，係犯刑法第三百三十九條第一項詐欺取財罪。被告先後二次犯行，
    時間緊接，犯罪構成要件相同，顯係基於概括犯意而為之，為連續犯，應依刑法
    第五十六條之規定論以一罪，並加重其刑。被告前因詐欺案件，經台灣板橋地方
    法院以八十八年易字第三○七一號判處有期徒刑四月確定。又犯詐欺案件，經台
    灣台北地方法院以九十年易緝字第一六五號判處有期徒刑八月，經台灣高等法院
    以九十年度上易字第三七七二號駁回上訴確定。上開二案經定執行刑為有期徒刑
    十月，甫於九十二年一月二十九日執行完畢出監，有台灣高等法院被告全國前案
    紀錄表一份在卷足憑，其於五年內再犯本件有期徒刑以上之罪，核屬累犯，依刑
    法第四十七條之規定加重其刑。爰審酌被告不思以正當工作賺取所需，而以不法
    方法騙取金錢，於本案所詐騙之金額雖屬不高，惟被告利用他人之同情心行騙，
    且前已經二次判決分別判處有期徒刑四月及八月確定，並經執行完畢，仍不知警
    惕悔改，仍一再為詐欺犯行，且本件犯後猶矢口否認有詐欺行為等一切情狀，量
    處如主文所示之刑。
據上論斷，應依刑事訴訟法第二百九十九條第一項前段，刑法第五十六條、三百三十
九條第一項、第四十七條，罰金罰鍰提高標準條例第一條前段，判決如主文。
本案經檢察官鄭雅方到庭執行職務。
中      華      民      國      九十三      年      三      月    十六  日
                                  臺灣宜蘭地方法院刑事第二庭
                                    審判長法  官  林  明  山
                                          法  官  鄭  貽  馨
                                          法  官  謝  佩  玲
右正本證明與原本無異。
如不服本判決，應於判決送達後十日內向本院提出上訴狀( 應附繕本 )。
                                          書記官  林  慶  生
中      華      民      國      九十三      年      三      月    十六  日
刑法第三百三十九條第一項
    意圖為自己或第三人不法之所有，以詐術使人將本人或第三人之物交付者，處五
    年以下有期徒刑、拘役或科或併科一千元以下罰金。
